【裁判字號】    89,訴易,25
【裁判日期】    890824
【裁判案由】    損害賠償
【裁判全文】
臺灣高等法院高雄分院民事判決  八十九年度訴易字第二十五號
      原     告    丁○○
      訴訟代理人   連立堅律師
                   楊嘉源律師
                   李淑欣律師
      被     告    甲○○    .
                   丙○○○  .
                   乙○○    .
右當事人間因傷害案件，原告於刑事訴訟程序附帶提起民事訴訟，請求侵權行為損害
賠償事件，經本院刑事庭裁定移送，本院判決如左：
      主      文
被告應連帶給付原告新臺幣肆萬元，及均自民國八十九年二月四日起至清償日止，按
年息百分之五計算之利息。
原告其餘之訴駁回。
訴訟費用由被告連帶負擔十七分之一，餘由原告負擔。
原告假執行之聲請駁回。
      事      實
甲、原告方面：
一、聲明：
  (一)被告等應連帶給付原告新台幣（下同）柒拾壹萬元，及自起訴狀繕本最後送達翌
    日起至清償日止，按年息百分之五計算之利息。
  (二)訴訟費用由被告等負擔。
  (三)原告願供擔保，請准宣告假執行。
二、陳述：
  (一)被告甲○○、丙○○○夫妻與原告係鄰居，八十七年十二月二十五日十九時許，
    被告夫妻因不滿原告之友人周道元至其住處訪談協調，竟與其女乙○○共同基於
    傷害之犯意，在高雄市○○區○○路一四六二號原告之住處前，共同出手毆打原
    告，造成原告左側眼眶及顳部浮腫三×二公分，左下頷挫傷、瘀青，左上胸擦傷
    ０．五×０．二公分，右上胸瘀血一×一公分及左肘擦傷二×一公分等多處外傷
    ，有卷附驗傷診斷書可稽，另造成原告胸腹部內傷，持續治療三個月始痊癒，被
    告三人之傷害行為，經台灣高雄地方法院檢察署以八十八年偵字第三八四九號提
    起公訴，並經台灣高雄地方法院八十八年度易字第四四八三號刑事判決「甲○○
    、丙○○○、乙○○共同傷害人之身體，各處罰金參仟元，如易服勞役，均以參
    佰元折算壹日。」並經鈞院以八十八年度上易字第二四二七號刑事判決判處「上
    訴駁回，丙○○○緩刑二年」。故被告等應負民法第一八五條第一項共同侵權行
    為責任，殆無疑義。
  (二)按「因故意或過失，不法侵害他人之權利者，負損害賠償責任。」民法第一八四
    條第一項著有明文，查原告因被告三人之故意共同傷害行為致多處外、內傷，原
    告持續治療三個月內傷始痊癒，為此支出治療費用肆萬伍仟元及內傷藥物伍仟元
    ，合計醫療費用伍萬元，原告自得依法請求被告三人連帶損害賠償。
  (三)次按「不法侵害他人之身體或建康者，對於被害人因此喪失或減少勞動能力，應
    負損害賠償責任。」民法第一九三條第一項著有明文，查原告因被告三人之共同
    傷害行為致二個月不能至高嵩企業行鳳山分店工作，受有陸萬元之薪資損失，有
    高嵩企業行出具之證明書可稽，原告自得依法請求賠償。
  (四)末按「不法侵害他人之身體、健康......，被害人雖非財產上之損害，亦得請求
    賠償相當之金額。」民法第一九五條第一項著有明文，查原告無端遭受被告三人
    聯手毆打，毫無反抗餘地，並遭被告向左右鄰居散播「告訴刺破他人輪胎」之不
    實情事，嗣後又因內傷沉重治療長達三個月始痊癒，精神上之痛苦，實非筆墨可
    以形容。而被告三人於實施傷害行為後，迄今猶否認犯行，未曾向原告表示歉意
    ，爰依民法第一九五條第一項請求陸拾萬元之精神慰撫金。
  (五)被告三人確實有共同毆打原告致原告受傷之行為。茲分述如下：
    1.依台灣高雄地方法院八十八年度易字第四四八三號及鈞院八十八年度上易字第
      二四二七號刑事判決，咸認被告三人係共犯刑法第二七七條第一項傷害罪，故
      被告於本件民事損害賠償程序中猶再否認未有傷害行為，顯不足採。
    2.被告於八十九年四月二十八日答辯狀中稱訴外人曾玉蘭曾目睹案發經過，被告
      三人並無毆打原告行為，並提出一卷錄音帶為證。惟查訴外人曾玉蘭於本件第
      二審刑事訴訟程序中即曾經出庭作證，但業經第二審刑事判決認其證詞不足採
      信，而維持被告三人有罪之判決，是被告至今猶執此抗辯未傷害原告，實不足
      採。
    3.另被告舉原告與訴外人丁○○（與原告同名同姓）間之刑事誹謗訴訟，其意何
      在頗令人費解，蓋此顯與本案無關，被告如此主張，純屬混淆視聽。
    4.被告答辯狀中主張「八十九年一月廿日被告李在森全身無任何傷，前往原告驗
      傷之同一家醫院，同一醫師，告以前天與妻吵架下胸兩側受傷，然實際均沒有
      受傷，該醫師仍能開出兩側下胸浮腫８乘８公分及６乘６公分之驗傷診斷書，
      翌日即八十九年一月廿一日  鈞院刑事庭調查勘驗被告亦確實無任何受傷，足
      以證實被告所呈之驗傷診斷書之受傷情形實令人存疑」云云，亦與本案毫無關
      聯，蓋被告甲○○明知沒有受傷卻要求醫師開立診斷證明書，係其本身有偽造
      文書之行為，焉能據此推論原告之驗傷診斷書係虛偽作假？難道邱綜合醫院之
      醫師會如此隨便開立驗傷診斷書？訴外人周道元於刑事訴訟程序中證稱原告遭
      被告三人共同毆打成傷亦是無中生有？是被告所辯不足採信。
    5.被告三人僅因細故即共同毆打原告，事後唯恐牢災而於刑事訴訟程序中狡詞飭
      辯本不足為怪，但被告於刑事判決確定後，在本件民事損害賠償訴訟中，一再
      利用原告與曾玉蘭感情不睦及與訴外人丁○○之誹謗案件貶抑原告之人格，甚
      至不惜以虛偽之驗傷診斷書來質疑原告驗傷診斷書之真實性，此不但貶抑原告
      人格，更有辱該醫院及醫師之名譽，由此種種足見被告心地之險惡。
  (六)原告確實受有治療費用、薪資及精神上之損失：
    1.治療費用部份：原告確因被告三人之共同毆打行為而受有傷害已如前述，而依
      我國民情風俗，國人如凡有打撲傷者，外傷部份固有可能至西醫或中醫醫院敷
      藥治療，但若因此受有內傷者，國人多習慣採用一般民俗療法－如至國術館等
      處接受治療，此是我國之民情風俗，故原告如因此而支出診療費用者，被告自
      不得以原告未至合法之中、西醫院治療而拒絕給付治療費用，故被告自應給付
      原告五萬元之診療費用。
    2.薪資部份：查原告確實在高嵩企業行工作，此有高嵩企業行出具之證明書足堪
      證明。被告辯稱此是私文書不足為憑證，顯有誤會，蓋法律並無明文規定在職
      證明書之格式如何，況且除公家機關出具之在職證明書外，私人企業行號出具
      之在職證明均屬私文書。另查在一般小規模之私人企業行號，因其事業及員工
      規模較小（可能一商號只有一員工），在此情形下，商號未對所屬員工向稅捐
      單位申報稅捐資料者比比皆是，故不能以原告未能提出扣繳憑單即否認原告受
      有六萬元之薪資損害。
    3.慰撫金部份：查原告無端遭受被告三人聯手毆打，毫無反抗餘地，被告三人於
      刑事訴訟程序中卻一再否認其犯行，並質疑原告傷勢有作假之嫌，同時還向左
      右鄰居散播告訴人刺破他人輪胎之不實情事，雖司法已還告訴人公道，但被告
      三人之行為使原告遭左鄰右舍議論紛紛，令原告在鄉里間形象盡失，而原告面
      對刑事傷害案件偵查、一審、二審長期之訴訟程序折磨，迄今更是身心俱疲，
      又原告因被告三人之傷害行為，導致胸、腹部嚴重內傷，稍有碰觸或咳嗽即疼
      痛難當，導致原告二個月無法工作，更治療長達三個月傷勢始痊癒，期間原告
      身心所受之痛苦實非筆墨可以形容；而被告三人於實施傷害行為後，迄今猶一
      再否認犯行，未對其加諸原告之傷害行為表示絲毫之歉意，甚至還挾怨報復，
      故意將其貨車停放在原告住處門口，令原告座車無法進出，更令原告難以釋懷
      ，且在本件損害賠償程序中，一再提出與本案無關之人事物，如曾玉蘭、丁○
      ○、邱綜合醫院驗傷診斷書等等，來貶低原告之人格，顯示其人性之黑暗面，
      故原告請求六十萬元之慰撫金，實屬合理。
  (七)原告因被告三人之共同毆打行為而受有傷害，查原告因被告三人之共同傷害行為
    ，自民國八十七年十二月二十六日起至八十八年三月二十六日止，連續至晏生國
    術院治療胸、肋骨骨頭發炎及腰椎發炎，支出治療費用四萬五千元，同時原告因
    胸、肋骨內傷導致時有呼吸困難及呼吸急促之現象需服用藥物治療，支出醫藥費
    用伍仟元，合計共五萬元之治療費用，有晏生醫院開具之證明書可稽，基上說明
    ，被告自應連帶給付之。
  (八)原告係一弱女子，多年來對於鄰居被告三人之惡行－如故意將其貨車停放在原告
    座車後方，使原告之座車不能進出，或開車時故意將原告放置於屋外之盆栽撞倒
    ；或縱容自家子女恣意污損破壞原告座車、割破原告座車輪胎，稱呼原告為「瘋
    婆子」；或污衊原告割破鄰居轎車輪胎；或隨意便溺於原告車庫及栽種之盆栽；
    原告放置於屋外之自行車，被告也故意將之搬離他處，或故意作狀要開車衝撞原
    告，令原告飽受驚嚇；原告友人好意去其住處排解兩造之嫌隙，被告非但不理，
    還口出不遜等等，皆忍氣吞聲，期望能息事寧人，但被告三人卻得寸進尺，竟共
    同毆打原告成傷，令原告不禁感嘆社會公理何在？且原告復因被告之傷害行為導
    致二個月無法工作，受有六萬元之薪資損失，影響其個人及子女之生活，更治療
    長達三個月始痊癒，精神痛苦不堪，故請鈞院於裁定本件損害賠償之金額時，
    能審酌上情，而為適當之判決，以昭公允。
  (九)依高雄市國稅局歸護財產查詢單，被告甲○○名下擁有土地及房屋等不動產（地
    段地號：三民獅頭段一三八六號，房屋座落：苓雅區○○路五二巷三號三樓之二
    ）、一九九六年出廠ＭＡＺＤＡ汽車一輛及被告乙○○投資益嘉泰企業有限公司
    七十萬元，而依財政部財稅資料中心提供之各類所得扣繳暨免扣繳媒體申報資料
    ，被告丙○○○八十六及八十七年度於高雄市農會分別有一萬一千零八十八元及
    一萬三千一百三十三元之利息收入，顯示被告丙○○○於高雄市農會有三十萬元
    左右之固定存款，被告乙○○於高雄銀行及高雄郵局四十三支局亦有存款。故被
    告三人資力甚豐，絕非如被告甲○○所稱「我們三人共同在路邊賣水果，一月收
    入一、二萬元」云云。經查原告學歷為高雄市私立國際商工補校肄業，目前擔任
    高嵩企業行鳳山分行之經理，每月薪資三萬元，原告名下擁有透天二樓住宅一棟
    ，目前有一子曾騰永由原告獨力扶養，且原告平素熱心公益，經常捐款予育幼院
    ，故參酌前述原告因被告三人之傷害行為所受之身心折磨及被告本身之資力，原
    告請求六十萬元之慰撫金洵屬有理，綜上所陳，被告等應連帶給付原告柒拾壹萬
    元，請  鈞院鑒核，賜判決如訴之聲明，實感德便。
三、證據：台灣高雄地方法院八十八年度易字第四四八三號判決及台灣高等法院高雄
    法院八十八年度上易字第二四二七號刑事判決影本、晏生國術院出具之診療費用
    證明書影本及藥品收據影本、高嵩企業行出具之證明書影本、相片六紙、聲請向
    財政部高雄國稅局與高雄市稅捐稽徵處調閱被告等三人之全部財產歸戶資料、原
    告舊版身分證影本、土地及建物所有權狀影本、戶口名簿影本、錦旗影本、晏生
    國術院證明書，並聲請函詢財政部高雄市國稅局函及財政部高雄市國稅局三民稽
    徵所、財政部高雄市國稅局楠梓稽徵所有關被告之全部財產歸戶資料。並聲請訊
    問證人鍾滿珠。
乙、被告方面：
    甲○○、丙○○○、乙○○均未於言詞辯論期日到場，據其於準備程序所為聲明
    及陳述如左：
一、聲明：
  (一)原告之訴及假執行之聲請均駁回。
  (二)訴訟費用由原告負擔。
二、陳述：
  (一)被告三人確未毆打原告，原告雖有亮麗外表，然常藉機向鄰人索賠：
    1.原告長女曾玉蘭曾目睹兩造在門口爭執，然確實被告三人並未毆打其母，因事
      後聽說原告又藉機告被告傷害，甚為憤慨與可恥，故願挺身做證，並同時提出
      一捲錄音帶為證。復又透露其實鄰居丁○○（與原告同名）所有之轎車輪胎，
      是其母即原告所戳破，惟原告趁機提起毀謗告訴，而鄰居丁○○為免訟累，同
      意賠償八萬元及道歉才結束原告之追訴，是原告雖外表亮麗，然內心險惡鄰里
      見之均避退三舍。
    2.被告對原告之驗傷單之受傷情形深感納悶；八十九年一月二十日被告甲○○全
      身無任何傷，前往原告驗傷之同一家醫院同一醫師，告以因前天與妻吵架下胸
      受傷，然實際上均無任何傷，該醫師仍能開出兩側下胸部浮腫8乘8公分及6乘6
      公分之驗傷診斷書，翌日刑事庭調查勘驗被告確係無任何受傷，足以證明被告
      所呈之驗傷診斷書之受傷情形令人存疑；而證人周道元與原告係好友，由原告
      委其出面與被告甲○○洽談，足證證人周道元於原告感情甚篤，其證詞顯嚴重
      偏頗不實。
    3.次查，被告丙○○○自始自終均手抱幼兒在旁，自不可能冒著幼兒受傷之危險
      毆打被告，原告於刑事庭亦自承丙○○○當時是手抱幼兒，且證人周道元亦未
      證述被告丙○○○有在現場毆打原告，刑事庭以共同傷害判處顯係嚴重謬誤。
  (二)否認原告有任何傷害：
    1.診療及藥品費用部分：
      原告並未提出合法之醫院醫師之醫療證明，晏生國術院並非合法病院，亦無合
      法之中醫師駐診，既非醫院、醫師出據之診療費用及出具之藥品收據，其醫療
      行為自屬違法，被告自難承認形式上及實質上之真正。原告自不得請求本件費
      用。
    2.薪資損失部分：
      原告雖提出一份高嵩企業行出具之證明書，惟仍不足證明原告領有薪資，更不
      能證明原告受有六萬元之薪資損害，原告既未能提出八十七年及八十八年度之
      扣繳憑單以證明其受領之薪資，是其提出受有六萬元之薪資損害，及失所依據
      。
    3.精神慰撫金部分：
      被告三人確未毆打原告，且從其所提呈之傷單之傷觀之，均甚為輕微，始有當
      天去治療，因醫師不在而翌日再去之情形，果傷勢嚴重，何能言之翌日再去驗
      傷治療，至其所述稱「導致胸、腹嚴重內傷，稍有碰觸或咳嗽即疼痛難當，導
      致原告二個月無法工作」，均無法提出其受合法醫師看診之證明，其陳述顯乏
      有據。是以，其請求精神慰撫金六十萬元顯無理由。
  (三)被告三人共同在路邊賣水果，一月收入一、二萬元，被告甲○○有一棟公寓，惟
    仍有高額之貸款未還，丙○○○、乙○○等二人均無不動產及動產，原告於鄰居
    丁○○一句汽車輪胎是其刺破，及被告與之爭吵並未毆打伊，竟能據此大肆興訟
    ，藉機提出高額之賠償，其所述賠償請求顯乏有據。
  (四)對於刑事判決所認定犯罪事實及證據無意見。
  (五)對於財政部高雄市國稅局函及財政部高雄市國稅局三民稽徵所函、財政部高雄市
    國稅局楠梓稽徵所函、財政部財稅中心函附資料均無意見。
三、證據：錄音帶譯本乙件、和解協議書及道歉啟事影本各乙件、邱綜合醫院驗傷診
    斷書影本乙件、錄音帶一捲及譯文一份。
丙、本院依職權向財政部財稅中心函詢有關被告三人之財產及收入情形，並訊問證人
    鍾滿珠。
      理      由
一、被告甲○○、丙○○○、乙○○均未於言詞辯論期日到場，核無民事訴訟法第三
    百八十六條各款所列之情事，此部分爰依原告之聲請，由其一造辯論而為判決。
二、本件原告主張：被告甲○○、丙○○○夫妻係其鄰居，平日與原告相處不睦，八
    十七年十二月二十五日十九時許，被告夫妻因不滿原告之友人周道元至其住處訪
    談協調，竟與其女即另被告乙○○至高雄市○○區○○路一四六二號原告住處前
    ，共同出手毆打原告，造成原告左側眼眶及顳部浮腫三×二公分，左下頷挫傷、
    瘀青，左上胸擦傷０．五×０．二公分，右上胸瘀血一×一公分及左肘擦傷二×
    一公分等多處外傷之事實，業據提出診斷證明書附在刑事偵查卷宗為證，被告均
    未到庭爭執，且查原告於本件及在刑事歷審前後之指述內容，核與證人周道元於
    上開刑事偵查中結證之情節相符，而被告丙○○○當時雖一手抱著小孩，但非不
    得以另一手毆打原告，至證人即原告之養女曾玉蘭於該刑事案件審理中雖證述其
    未見被告等人毆打原告云云，惟曾玉蘭於該案自承與原告感情不篤，是其證詞不
    免有偏頗之餘，自不能執為被告有利之認定。則被告三人之傷害行為與原告之受
    傷間具有相當因果關係，被告三人侵權行為之責任，堪以認定，此部分原告之主
    張堪信為真。又被告等因上開毆打情事，亦經原法院以八十八年度易字第四四八
    三號刑事判決被告等共同傷害罪各處罰金三千元，如易科罰金以三百元折算一日
    ，並經本院以八十八年度上易字第二四二七號刑事判決上訴駁回、被告丙○○○
    緩刑二年確定在案，此均有上開刑事判決附卷足參。
三、按因故意或過失，不法侵害他人之權利者，負損害賠償責任；數人共同不法侵害
    他人之權利者，連帶負損害賠償責任，民法第一百八十四條第一項前段、第一百
    八十五條第一項前段分別定有明文。本件被告等共同毆打原告成傷之事實，如上
    所述，是原告本於侵權行為之法則，訴請被告連帶賠償其損害，即非無據。茲就
    原告請求之項目及金額應否准許，分述如后：
  (一)醫療費用部分：原告主張因遭被告毆打至多處外、內傷，持續治療三個月內傷始
    痊癒，計支出治療費用四萬五千元及內傷藥物五千元，合計醫療費用五萬元，雖
    提出晏生國術院出具之診療費用證明書及藥品收據影本為證，惟該書証之真正為
    被告所否認，且原告受傷後於八十七年十二月二十六日既經邱綜合醫院診所門診
    ，由該院醫師巫宗源診斷原告受有左側眼眶及顳部浮腫三×二公分，左下頷挫傷
    瘀青，左上胸擦傷０．五×０．二公分，右上胸瘀血一×一公分及左肘擦傷二×
    一公分等多處外傷，該合格醫師均未建議使用中藥，亦未開立中藥處方。苟原告
    需為中醫門診治療，自應至領有開業執照之中醫醫療院所治療。矧國術損傷接骨
    技術員係依中醫師指示從事國術損傷接骨整復之人員，不得交付內服藥，為國術
    損傷接骨技術員管理辦法第三條、第八條所明定。原告未提出晏生國術館之負責
    人為中醫師之證明，則晏生國術館所出具之上開醫療及內傷藥費收據，不能認係
    合格醫師處方之治療必要費用，本院自無從准許。
  (二)工作收入損失部分：原告主張其在高嵩企業行工作，月薪三萬元，因受被告三人
    聯手毆打，導致胸、腹部嚴重內傷，稍有碰觸或咳嗽即疼痛難當，導致原告二個
    月無法工作，計損失薪資六萬元，亦為被上訴人所否認。查原告前開主張係以高
    嵩企業行及晏生國術館所分別出具之證明書為據，惟其主張因受傷而有二個月不
    能工作之事實，並未提出合格醫師之證明，且證人即高嵩企業行負責人鍾滿珠於
    本院證稱：丁○○係伊合夥人，頭銜是經理，工作項目係推銷原木烤箱，底薪每
    月三萬元，丁○○沒有扣繳憑單，丁○○來向我說她受傷，需要休息二個月，才
    叫我出具證明書等語，則證人鍾滿珠顯係依原告口述而出具證明書，尚難資為有
    利原告之證明。參以原告所受傷害均屬外傷，非需長期臥床療養，亦不足影響其
    推銷工作，自難認其主張有二個月不能工作之事實為真。此外，原告別無確切證
    據證明其確因受傷而喪失二個月工作能力，是原告主張受有二個月無法工作之損
    失，被告應連帶賠償云云，自難准許。
  (三)精神慰藉金部分：被告共同毆傷原告，不法侵害原告身體，原告自受有精神上損
    害，本院斟酌原告所受如上述之瘀傷、挫擦傷，兩造係鄰居關係，被告甲○○、
    乙○○均係國中畢業，丙○○○係國小畢業，被告三人在路邊賣水果，每月每收
    入一、二萬元，原告則為高雄市私立國際商工補校肄業，每月薪資三萬元，有樓
    房一棟，育有一子等兩造教育程度、身分、社會地位、家庭、經濟等狀況，認原
    告以請求四萬元為適當，逾此部分之請求，為無理由，應不予准許。
四、綜上所述，被告應連帶給付原告非財產上之損害賠償四萬元。從而原告請求被告
    連帶賠償之金額於四萬元及自起訴狀繕本送達被告之翌日（均八十九年二月四日
    ）起至清償日止，按週年利率百分之五計算之利息範圍內，為有理由，應予准許
    ，其餘逾此部分之請求為無理由，應予駁回。
五、本判決原告勝訴部分，不得上訴第三審，自無宣告假執行必要；至原告敗訴部分
    ，其假執行之聲請亦失所附麗，均應併予駁回之。又本件事証已明，兩造其他攻
    擊防禦方法，均無礙於判決之基礎，爰無調查及逐一審酌必要，附此敘明。
六、據上論結：本件原告之訴，為一部有理由，一部無理由，依民事訴訟法第三百八
    十五條第一項前段、第七十九條但書、第八十五條第二項，判決如主文。
中      華      民      國    八十九    年      八      月    二十四    日
                                      臺灣高等法院高雄分院民事第三庭
~B1審判長法官  王憲義
~B2      法官  張明振
~B3      法官  徐文祥
右為正本係照原本作成。
不得上訴。
中      華      民      國    八十九    年      八      月    二十八    日
~B法院書記官  郭榮芳
                                                                        Ｈ


司法院資訊處製作；財團法人民間司法改革基金會備份。
